【裁判字號】    98,重上,95
【裁判日期】    981027
【裁判案由】    損害賠償
【裁判全文】
臺灣高等法院民事判決                  98年度重上字第95號
上  訴  人  乙○○
            甲○○
共      同
訴訟代理人  紀亙彥律師
複  代理人  鈕則慧律師
上  訴  人  丁○○
訴訟代理人  羅子武律師
複  代理人  李志正律師
參  加  人  明台產物保險股份有限公司
法定代理人  池田克郎
訴訟代理人  丙○○
            戊○○
上列當事人間損害賠償事件，兩造對於中華民國98年1月6日臺灣
士林地方法院97年度重訴字第142號第一審判決各自提起上訴，
本院於98年9月29日言詞辯論終結，判決如下：
    主      文
兩造上訴均駁回。
第二審訴訟費用由兩造各自負擔。
    事實及理由
一、上訴人即被上訴人乙○○、甲○○（下稱乙○○、甲○○）
    主張：被上訴人即上訴人丁○○（下稱丁○○）於民國（下
    同）96年1月21日凌晨零時10分許，駕駛車號9E-8666自小客
    車（下稱系爭小客車），沿台北市大同區○○○路由西往東
    方向行駛，行經南京西路與承德路交岔口處左轉彎時，適逢
    對向車道被害人林哲逸（下稱林哲逸）駕駛車號A2B-763號
    重型機車駛近，丁○○竟疏未禮讓直行車先行，致林哲逸閃
    避不及，撞及系爭自小客車後，送醫不治。因丁○○違規駕
    駛，系爭自小客車右側前擋風玻璃撞擊林哲逸頭部，導致林
    哲逸死亡，丁○○涉及過失致死罪嫌，業經法院判處罪刑確
    定在案，是林哲逸之死亡與丁○○之過失行為間顯有因果關
    係。乙○○為林哲逸之父因而支出殯葬費新台幣(下同)3萬
    元、機車車損費用5萬4,600元，甲○○為林哲逸之母，亦因
    而支出殯葬費126萬7,050元，且伊等需賴林哲逸扶養，以94
    年平均每人每年消費性支出29萬7,619元，作為扶養費計算
    之基礎，並依94年台北市簡易生命表計算，於林哲逸死亡時
    ，乙○○尚有餘命19.27年、甲○○尚有餘命31.77年，經扣
    除其他子女應負之扶養義務，及依霍夫曼計算法扣除中間利
    息，乙○○、甲○○得請求之扶養費分別為101萬2,143元、
    300萬3,482元，又伊等因丁○○之過失行為痛失愛子，精神
    上受有莫大之痛苦，為此請求精神撫慰金各300萬元。再經
    扣除伊等已領受之強制保險金各75萬元，及丁○○已給付乙
    ○○之5萬元，則乙○○、甲○○尚得請求之金額分別為329
    萬9,169元、652萬532元。爰依民法第184條第1項前段、第
    192條第2項、第194條之規定，請求：(一)丁○○應給付乙○
    ○329萬9,169元、給付甲○○652萬532元，及均自起訴狀繕
    本送達翌日起，按年息百分之五計算之利息。(二)願供擔保請
    准宣告假執行。原審判命丁○○應給付乙○○205萬5,143元
    本息（即機車車損費用4萬3,000元、扶養費101萬2,143元、
    精神撫慰金180萬元，合計285萬5,143元，扣除已領受之強
    制保險金75萬元及丁○○所已給付之5萬元）、給付甲○○
    165萬7,850元本息（即支出殯葬費60萬7,850元、精神撫慰
    金180萬元，合計240萬7,850元，扣除已領受之強制保險金
    75萬元），而駁回乙○○、甲○○其餘之訴。乙○○、甲○
    ○就其等敗訴部分，乙○○僅就精神撫慰金20萬元部分、甲
    ○○則僅就支出殯葬費26萬4,200元、牌位費20萬元、扶養
    費300萬3,482元、精神撫慰金20萬元部分，提起上訴（乙○
    ○、甲○○其餘敗訴部分，則未據聲明不服，此部分已告確
    定）。另丁○○除就應給付乙○○機車車損費用4萬3,000元
    部分，未據聲明不服，此部分亦已告確定外，就其餘敗訴部
    分，則均聲明不服，提起上訴。乙○○、甲○○並於本院聲
    明：(一)原判決關於駁回乙○○、甲○○後開之訴部分廢棄。
    (二)丁○○應再給付乙○○20萬元、再給付甲○○366萬7,682
    元，及均自起訴狀繕本送達翌日起，按年息百分之五計算之
    利息。(三)甲○○願供擔保請准宣告假執行。(四)丁○○之上訴
    駁回。
二、丁○○則以：從案發現場之對街發現林哲逸之全罩式安全帽
    及系爭自小客車之擋風玻璃留有林哲逸毛髮等情，可知林哲
    逸有未依法穿戴安全帽之違規事實，倘林哲逸合法穿戴全罩
    式安全帽，應不致於產生額部挫傷及顱內出血之直接死因。
    且依林哲逸之機車煞車痕、煞車後呈傾倒滑行及林哲逸兩手
    肘關節、兩膝部呈挫傷等現象，可知本件車禍之撞擊點在系
    爭自小客車之右側車門下緣處，若林哲逸騎機車未超速，應
    卡在自小客車底部，而非機車反彈至他處，又身體因撞擊後
    之反作用力，尚自地面彈起，致頭部撞到系爭自小客車擋風
    玻璃，足見林哲逸有超速之情形，是林哲逸就本件車禍之發
    生與有過失，故伊所負之損害賠償責任，應依林哲逸之過失
    比例減輕賠償責任。再者，乙○○及甲○○固為林哲逸之父
    母，但因乙○○、甲○○共同經營甄甄美花苑有限公司（下
    稱甄甄美公司），且依稅務電子閘門財產所得明細表可知，
    乙○○、甲○○均尚有經濟能力投資，應無不能維持生活之
    情形，自不得請求扶養費。另伊名下固有不動產，但該不動
    產係30多年之無電梯老舊公寓，且係伊之公婆出資所購買，
    是衡酌伊之經濟能力，乙○○、甲○○請求之精神慰撫金顯
    屬過高等語，資為抗辯。丁○○則於本院聲明：(一)原判決關
    於命伊給付乙○○超過4萬3,000元本息部分、給付甲○○16
    5萬7,850元本息部分均廢棄。(二)上開廢棄部分，乙○○、甲
    ○○在第一審之訴及假執行之聲請均駁回。(三)乙○○、甲○
    ○之上訴均駁回。(四)如受不利之判決，願供擔保請准宣告免
    為假執行。
三、兩造不爭執事項：
  (一)丁○○於96年1月21日凌晨零時10分許，駕駛系爭自小客車
    ，沿台北市大同區○○○路由西往東方向行駛，行經南京西
    路與承德路交岔口處左轉彎時，適逢對向車道林哲逸駕駛車
    號A2B-763號重型機車駛近，因丁○○疏未注意左轉彎時應
    讓直行車先行，致直行之林哲逸閃避不及，被系爭自小客車
    撞及，人車倒地，送醫後於同日凌晨4時26分許不治死亡。
  (二)乙○○、甲○○為林哲逸之父母。
  (三)丁○○因本件車禍事故，涉有過失致死罪，經原法院刑事庭
    判處有期徒刑1年，減為有期徒刑6月，並諭知易科罰金，丁
    ○○不服，提起上訴後，經本院刑事庭以97年交上易字第54
    號刑事判決駁回確定在案，並經本院調閱前開刑事案卷查明
    屬實。
四、乙○○、甲○○又主張：丁○○駕車疏未禮讓直行車先行，
    撞擊林哲逸，致林哲逸死亡，伊等因而受有支出殯葬費、扶
    養費等損害，丁○○自應負損害賠償責任等語。丁○○固不
    否認於前揭時地駕車肇事，致林哲逸死亡，惟以前開情詞置
    辯。是本件所應審究者厥為：(一)林哲逸就本件車禍事故之發
    生，是否與有過失？(二)乙○○、甲○○得否請求丁○○給付
    損害賠償？若為肯定，其數額若干，始為合理？茲分別論述
    如下：
  (一)林哲逸就本件車禍事故之發生，是否與有過失？
    1.丁○○抗辯：系爭自小客車擋風玻璃留有林哲逸毛髮，可
      見林哲逸騎機車超速且未依法正確穿戴全罩式安全帽，就
      本件車禍之發生與有過失等語。然此為乙○○、甲○○所
      否認。
    2.經查，依現場處理員警所製作之道路交通事故現場圖、報
      告表及現場照片25幀所示（見偵查卷第31頁至第50頁），
      現場為市區道路，速限為50公里，林哲逸所騎乘機車煞車
      痕5.5公尺、刮地痕3.4公尺，換算其時速約40公里，林哲
      逸並未超速行駛，此並經台北市車輛行車事故鑑定委員會
      、台北市車輛行車事故鑑定覆議委員會分別鑑定及覆議鑑
      定結果，認「依Ｂ車（即林哲逸所騎乘機車）煞車痕5.5
      公尺刮地痕3.4公尺換算其時速約40公里，該車倒地滑行
      後尚有動能再撞及Ａ車（即丁○○所駕駛車輛），惟因該
      動能無法得知，並未有Ｂ車超速行駛之證據，復依其煞車
      痕及刮地痕長度9.4公尺，研判Ｂ車縱煞車後未倒地兩車
      仍不免撞及。林哲逸駕車無肇事因素」等語，有該二鑑定
      機關之鑑定結果意見書在卷可憑（見偵查卷第77頁、101
      頁），亦認定無證據顯示林哲逸有超速之情，且縱煞車後
      未倒地，亦不免撞上丁○○之車輛，故本件實因丁○○之
      無故侵入林哲逸所行駛之車道，引致兩車相撞，丁○○抗
      辯林哲逸騎機車有超速之情，自不足採。
    3.至系爭自小客車擋風玻璃所採集之毛髮，經送內政部警政
      署刑事警察局鑑定結果，因DNA含量未達足資型別檢測之
      量，而未檢出足資比對結果，無法與林哲逸比對，有該局
      鑑驗書附卷可稽（見相驗卷第56頁），亦即系爭自小客車
      上採集之毛髮，無法確定為林哲逸之毛髮，則本件尚難以
      丁○○所有系爭自小客車上留有毛髮，即推認係林哲逸未
      戴安全帽。且證人即事故當天到場處理之員警王信華於原
      審證稱：我到現場發現車子及人倒在現場，當時沒有發現
      安全帽，把人送到醫院後，我再回到現場照相，發現在對
      向車道找到安全帽，是全罩式的安全帽，因為已經事發兩
      小時，我不確定是否有被移動過等語（見原審卷第78頁）
      ，本件既在現場找到安全帽，再按諸現今在台北市騎機車
      者應戴安全帽之經驗法則，則林哲逸騎機車應戴安全帽，
      至於是否正確穿戴，丁○○對此並無法舉證林哲逸未正確
      穿戴，已難認屬實，再者，事發後，安全帽未在林哲逸頭
      上，而是在對向車道找到，亦可能係因撞擊時力道過大致
      使安全帽因而脫離林哲逸頭部，尚難即認林哲逸未正確穿
      戴，丁○○此部分之抗辯，亦不足取。丁○○雖聲請勘驗
      林哲逸當時所戴之安全帽外觀，以證明事故發生時之情況
      ，惟乙○○、甲○○具狀陳稱：伊等已無法提出安全帽（
      見本院卷第83頁），本院自無從勘驗，附此敘明。
    4.綜上，丁○○無法舉證證明林哲逸騎乘機車有超速及未正
      確穿戴安全帽之情事，是丁○○抗辯林哲逸與有過失云云
      ，即無足採。
  (二)乙○○、甲○○得否請求丁○○給付損害賠償？若為肯定，
    其數額若干，始為合理？
    按「因故意或過失，不法侵害他人之權利者，負損害賠償責
    任。」、「汽車、機車或其他非依軌道行駛之動力車輛，在
    使用中加損害於他人者，駕駛人應賠償因此所生之損害」、
    「不法侵害他人致死者，對於支出醫療及增加生活上需要之
    費用或殯葬費之人，亦應負損害賠償責任。被害人對於第三
    人負有法定扶養義務者，加害人對於該第三人亦應負損害賠
    償責任。」、「不法侵害他人致死者，被害人之父、母、子
    、女及配偶，雖非財產上之損害，亦得請求賠償相當之金額
    。」，民法第184條第1項前段、第191條之2、第192條第1項
    、2項、第194條分別定有明文。本件丁○○因駕車過失撞擊
    林哲逸，致林哲逸死亡，成立侵權行為，應負損害賠償責任
    ，乙○○、甲○○為林哲逸之父母依上開規定，請求丁○○
    賠償損害，自屬有據。茲就乙○○、甲○○得請求之各項損
    害及數額分別審酌如下：
    1.扶養費之部分：
      (1)乙○○、甲○○主張：伊等為林哲逸之父母，林哲逸對
        伊等有法定扶養義務，丁○○應就伊等因不能受扶養負
        損害賠償之責，乙○○、甲○○得請求之扶養費分別為
        101萬2,143元、300萬3,482元等語。丁○○則抗辯：林
        哲逸於96年1月21日死亡時，乙○○年65歲、甲○○年
        52歲，且經營花店生意，應無不能維持生活之情形，自
        不得請求扶養費等語。
      (2)次按「受扶養權利者，以不能維持生活而無謀生能力者
        為限。前項無謀生能力之限制，於直系血親尊親屬，不
        適用之。」，民法第1117條定有明文。又「民法第1117
        條第1項規定，受扶養權利者，以不能維持生活而無謀
        生能力者為限。而同條第2項僅規定，前項無謀生能力
        之限制，於直系血親尊親屬不適用之，並非規定前項之
        限制，於直系血親尊親屬不適用之。是直系血親尊親屬
        ，如能以自己財產維持生活者，自無受扶養之權利；易
        言之，直系血親尊親屬受扶養之權利，仍應受『不能維
        持生活』之限制。」（最高法院62年度第2次民庭庭推
        總會議決議(四)參照）。故直系血親尊親屬，依民法第
        1117條規定，如能以自己財產維持生活者，自無受扶養
        之權利。
      (3)經查，乙○○95年之所得（即利息所得）為2,242元，
        財產資料（即投資甄甄美公司5萬元、宜揚科技股份有
        限公司21萬元）共有26萬元，96年之所得（即利息所得
        ）為4,887元，財產資料（即同上2筆之投資）共26萬元
        ，有稅務電子閘門財產所得明細表可稽（見原審卷第27
        至30頁）。而乙○○係31年12月19日出生，於96年1月
        21日林哲逸死亡時，年64歲餘，已退休，為丁○○所不
        爭執，依前揭財產資料所示，僅有微薄之利息所得，尚
        難認乙○○有謀生能力，且得以自己財產維持生活，是
        其請求丁○○賠償扶養費，應認可採。又林哲逸係76年
        3月21日生，至96年3月21日成年，對乙○○開始負扶養
        義務，斯時乙○○為64歲又3月，其以65歲計算平均餘
        命為請求丁○○賠償扶養費之基準，自無不可。依94年
        台北市簡易生命表計算，男性65歲者，尚有餘命19.27
        年，並參酌行政院主計處94年家庭收支調查報告所示，
        台北市每戶消費性支出為93萬7,499元，平均每戶人數
        3.15人，平均每人每年消費性支出為29萬7,619 元，以
        此作為扶養費計算之基礎，而乙○○除林哲逸外，尚育
        有林佑峰（59年生）、林芳如（71年生）、林蓁蓁（57
        年生），均已成年，有戶籍謄本可憑（見原審卷第24頁
        、第47頁、48頁），並為丁○○所不爭執，則該直系血
        卑尊親屬與林哲逸均對乙○○負扶養義務，從而乙○○
        得請求丁○○賠償之扶養費，依霍夫曼計算法扣除中間
        利息後，再除以4，為102萬2,485元【年別5%複式霍夫
        曼計算法（第1年不扣除中間利息），其計算式為：
        [297,619×13.00000000（此為應受扶養19年之霍夫曼
        係數）+297,619×0.27×（14.00000000-00.00000000
        ）]=4,089,794（小數點以下四捨五入）】（4,089,794
        ÷4=1,022,485）。則乙○○得請求之扶養費為102萬2,
        485元，惟乙○○僅請求101萬2,143元，自應以其請求
        為準，而應予准許。
      (4)至甲○○95年之所得資料（包括薪資所得、股利）共32
        萬7,000元，財產資料為84萬9,000元（即投資甄甄美公
        司），96年之所得資料（包括薪資所得、股利、利息）
        共19萬1,306元，財產資料為84萬9,000元（即同上筆投
        資），有稅務電子閘門財產所得明細表可稽（見原審卷
        第31頁至34頁）。且甄甄美公司之資本額為100萬元，
        負責人即為甲○○，有該公司基本資料查詢在卷可考（
        見本院卷第77頁），而乙○○、甲○○二人之投資額即
        高達89萬9,000元，約佔該公司資本額十分之九，可見
        甲○○擁有專業之插花技藝，並負責甄甄美公司之經營
        ，仍有謀生能力，且其財力足以維持生活，依前述說明
        ，其無受直系卑親屬扶養之權利，是甲○○請求丁○○
        賠償其受林哲逸扶養之損失300萬3,482元乙節，並無依
        據，應予駁回。甲○○雖主張：甄甄美公司95年、96年
        、97年之營業額扣除必要支出後，股東紅利分配分別為
        6萬7,671元、7萬7,137元、7萬1,398元，連同伊領取薪
        資顯不足維持生活，且伊退休後，無任何工作收入，顯
        不足維持生活，固據提出甄甄美公司95年、96年、97年
        之營利事業所得稅結算申報書為證（見本院卷第110頁
        至118頁）為證。惟查，盈餘是公司分配給股東之利得
        ，股東之持股價值，並未喪失，甄甄美公司既年年有盈
        餘分配，就表示股東權益只有增加，沒有減少，況甄甄
        美公司係採以網路方式行銷，價格自2,000元至4,500元
        不等，經營實體花店已有15年之久，亦據丁○○提出甄
        甄美網路花苑資料為證（見本院卷第96頁至101頁），
        顯見該公司擁有相當之基本客戶，始能持續經營達15年
        之久，以目前網路交易盛行，業績應可望成長，甲○○
        因此投資財產，生活並非無法維持，而甲○○為公司之
        經營者，並不受退休年齡之限制，甲○○此部分之主張
        ，自不足採。
    2.喪葬費部分：
      (1)甲○○主張：因林哲逸死亡，伊因而支出殯葬費計107
        萬2,050元等語，固據提出禮儀服務客戶訂購單、安靈
        暫厝費用明細、妙通寺感謝狀為證（見原審交附民卷第
        15頁至17頁、原審卷第52頁至55頁）。丁○○則抗辯：
        其中功德祭品紙錢、枉死城、師父打城紅包、靈前花海
        佈置、外排鮮花布置、頭七法師誦經、出殯親友餐費、
        雜項支出，共26萬4,200元，非屬必要費用，另牌位、
        塔位費用各10萬元，則有重複請求之情，且妙通寺之感
        謝狀亦不足作為其支付牌位、塔位費用之證明等語。
      (2)按民事損害賠償事件有關殯葬，係指收殮及埋葬費用而
        言，其賠償範圍固應以實際支出之費用為準，然仍應斟
        酌被害人當地之習俗、被害人之身分、地位及生前經濟
        狀況而定，亦即喪葬費用之支出，應以必要者為限，始
        得請求賠償。經查，龍程禮儀公司代辦部分，計支出75
        萬4,650元，固有甲○○提出之禮儀服務客戶訂購單在
        卷可憑（見原審交附民卷第15頁）。惟其中追加項目金
        額26萬5,550元，除殯儀館之規費1萬2,050元，係台北
        市政府所收取之規費，有台北市殯葬管理處其他收入憑
        單附卷可考（見原審交附民卷第16頁反面），應認屬必
        要之喪葬支出，應予准許外，其餘功德祭品紙錢、枉死
        城、師父打城紅包、靈前花海佈置、外排鮮花布置、頭
        七法師誦經、出殯親友餐費計25萬3,500元，非屬必要
        費用，另禮儀項目中「雜項支出1萬700元」，甲○○並
        未舉證證明此部分支出之細目，亦核非屬必要費用，均
        不能准許。至其餘支出49萬450元（754,650元-253,500
        元-10,700元=490,450元），則為丁○○所不爭執，自
        應予准許。又安靈暫厝費用1萬7,400元，亦為丁○○所
        不爭執，亦應予准許。至林哲逸安厝在妙通寺，牌位10
        萬元、塔位20萬元及其餘作法事之花費，由妙通寺出具
        感謝狀，固據甲○○提出妙通寺感謝狀為證（見原審卷
        第52頁至55頁），並經證人即妙通寺人員林智美於原審
        陳述在卷（見原審卷第132頁至133頁）。然查，妙通寺
        出具之感謝狀係包括塔位、牌位、法事之費用，已據證
        人林智美證述在卷（見原審卷第133頁），且依禮儀服
        務客戶訂購單所載奠禮日期為96年1月30日，而前開感
        謝狀日期則分別為96年1月31日、96年2月10日、96年3
        月10日、96年4月10日，則96年2月10日、96年3月10日
        、96年4月10日所支出之費用距奠禮日期有相當時間，
        核非屬必要費用，至96年1月31日之感謝狀5張計25萬
        3,000元，本院審酌其中牌位、法事費用與前開禮儀服
        務客戶訂購單、安靈暫厝費用明細重疊，暨林哲逸之身
        分地位，認於10萬元範圍內為合理，應予准許。其餘費
        用，則不應准許。故，甲○○請求之喪葬費於60萬7,85
        0元（即490,450元+17,400元+100,000元＝607,850元）
        範圍內，應予准許。逾該範圍之請求，則為無理由，應
        予駁回。
    3.精神慰撫金部分：
      (1)乙○○、甲○○主張：丁○○於犯後均無任何撫慰家屬
        之心，一再不承認有過失，直至交通覆議委員會覆議結
        果出爐後，始勉強承認有過失，然卻利用期間，以其所
        有之不動產向其所任職銀行高額借款，行脫產之事實，
        更令伊等心中久難平復，爰各請求精神慰撫金200萬元
        等語。丁○○則抗辯：其等請求之精神慰撫金過高等語
        。
      (2)又按精神慰撫金之多寡，應斟酌雙方之身分、地位、資
        力與加害之程度及其他各種情形核定相當之數額。其金
        額是否相當，自應依實際加害情形與被害人所受之痛苦
        及雙方之身分、地位、經濟狀況等關係決定之（最高法
        院85年度台上字第460號判決可資參照）。經查，林哲
        逸乃乙○○、甲○○之子，因丁○○過失致死，乙○○
        、甲○○受有相當之精神上損害，自無可疑，其等請求
        精神慰撫金，核屬有據。本院審酌乙○○畢業於國立藝
        專，現已退休，甲○○畢業於台北延平補校，現經營甄
        甄美公司，丁○○高中畢業，現從事金融業，乙○○、
        甲○○尚有子女，及其經濟狀況（如前述），丁○○名
        下則有房地坐落於台北市○○區○○段（本設定最高限
        額抵押420萬元，於96年8月增加為708萬元），暨兩造
        之身分、地位、經濟能力與丁○○過失情形等一切情狀
        ，認乙○○、甲○○請求精神慰撫金，各以180萬元為
        適當，逾此部分之請求，則不應准許。
  (三)末按「保險人依本法規定所為之保險給付，視為被保險人損
    害賠償金額之一部分；被保險人受賠償請求時，得扣除之。
    」，強制汽車責任保險法第32條定有明文。查乙○○、甲○
    ○曾自丁○○所駕駛之上開車輛強制汽車責任險領取保險金
    150萬元，每人二分之一，即75萬元。另乙○○已受領丁○
    ○所給付5萬元之事實，為兩造所不爭執，則經扣除上開金
    額後，乙○○得請求金額為205萬5,143元（計算式：1,012,
    143元＋43,000元【機車車損費用，此部分已確定】＋1,800
    ,000 元－750,000元－50,000元＝2,055,143元）；甲○○
    得請求金額為165萬7,850元（計算式：607,850元＋1,800,0
    00元－750,000元＝1,657,850元）。
五、綜上所述，乙○○、甲○○主張：丁○○駕車疏未禮讓直行
    車先行，撞擊林哲逸，致林哲逸死亡，為可採。丁○○抗辯
    ：林哲逸就系爭車禍之發生與有過失，為不可採。從而，乙
    ○○、甲○○依侵權行為之法則，分別請求丁○○給付205
    萬5,143元、165萬7,850元，及均自96年（原判決主文第1項
    誤繕為97年）11月23日（即起訴狀繕本送達翌日，見原審交
    附民卷第1頁）起至清償日止，按年息百分之五計算之利息
    ，為有理由，應予准許。乙○○、甲○○逾此範圍之請求，
    則為無理由，應予駁回。原審判命丁○○分別給付乙○○、
    甲○○205萬5,143元本息、165萬7,850元本息，並駁回乙○
    ○、甲○○其餘之請求，核無違誤。乙○○就精神撫慰金20
    萬元部分、甲○○就其支出殯葬費26萬4,200元、牌位費20
    萬元、扶養費300萬3,482元、精神撫慰金20萬元部分，提起
    上訴；丁○○就應給付乙○○機車車損費用4萬3,000元部分
    外之其餘敗訴部分，提起上訴；指摘原判決不當，求予廢棄
    改判，均為無理由，均應駁回其上訴
六、本件事證已臻明確，兩造其餘主張及攻擊防禦方法，經審酌
    後核與判決結果不生影響，爰不再一一論述，附此敘明。
據上論結，本件兩造之上訴，均為無理由，依民事訴訟法第449
條第1項、第78條，判決如主文。
中    華    民    國    98    年    10    月    27    日
                  民事第三庭
                      審判長法  官  林敬修
                            法  官  張靜女
                            法  官  黃騰耀
正本係照原本作成。
如不服本判決，應於收受送達後20日內向本院提出上訴書狀，其
未表明上訴理由者，應於提出上訴後20日內向本院補提理由書狀
（均須按他造當事人之人數附繕本）上訴時應提出委任律師或具
有律師資格之人之委任狀；委任有律師資格者，另應附具律師資
格證書及釋明委任人與受任人有民事訴訟法第466條之1第1項但
書或第2項（詳附註）所定關係之釋明文書影本。
中    華    民    國    98    年    10    月    27    日
                            書記官  李明昇
附註：
民事訴訟法第466條之1（第1項、第2項）：
對於第二審判決上訴，上訴人應委任律師為訴訟代理人。但上訴
人或其他法定代理人具有律師資格者，不在此限。
上訴人之配偶、三親等內之血親、二親等內之姻親，或上訴人為
法人、中央或地方機關時，其所屬專任人員具有律師資格並經法
院認為適當者，亦得為第三審訴訟代理人。

司法院資訊處製作；財團法人民間司法改革基金會備份。
